【裁判字號】    98,訴,249
【裁判日期】    980331
【裁判案由】    違反毒品危害防制條例
【裁判全文】
臺灣屏東地方法院刑事判決               98年度訴字第249號
公  訴  人  臺灣屏東地方法院檢察署檢察官
被      告  甲○○
                    （另案
上列被告因違反毒品危害防制條例案件，經檢察官提起公訴（98
年度毒偵字第126 號），茲因被告就被訴事實為有罪之陳述，經
告知簡式審判程序意旨，並聽取公訴人及被告之意見後，本院合
議庭裁定由受命法官獨任依簡式審判程序審理，判決如下：
    主  文
甲○○施用第一級毒品，累犯，處有期徒刑壹年肆月；又施用第
二級毒品，累犯，處有期徒刑壹年貳月；應執行有期徒刑貳年肆
月。
    事  實
一、甲○○有多次犯罪經法院判刑確定之紀錄，最近一次經徒刑
    執行完畢情形如下：
  (一)民國93年間犯搶奪罪，經本院93年度訴字第847 號判處有期
    徒刑1 年4 月確定。
  (二)93年間因施用第一級、第二級毒品而違反毒品危害防制條例
    案件，經本院94年度訴字第140 號判處有期徒刑10月、6 月
    ，應執行有期徒刑1 年2 月確定。
  (三)上開(一)、(二)所示之刑，經本院94年度聲字第794 號裁定應執
    行有期徒刑2 年5 月，於94年1 月13日入監執行，95年6 月
    14日因縮刑假釋出監，依指揮書應付保護管束至96年1 月5
    日期滿。
  (四)前開假釋期間內，復於95年間因施用第一級、第二級毒品而
    違反毒品危害防制條例案件，經本院95年度訴字第991 號判
    處有期徒刑1 年、5 月，應執行有期徒刑1 年3 月確定。
  (五)95年間犯竊盜罪，經本院96年度簡上字第28號（95年度簡字
    第1875號）判處有期徒刑6 月確定。
  (六)96年間犯詐欺罪，經本院96年度簡字第955 號判處有期徒刑
    4 月確定。
  (七)嗣前開假釋經撤銷，依原指揮書尚餘殘刑6 月28日，於96年
    3 月15日入監執行，旋因適用減刑條例，經本院96年度聲減
    字第1749號裁定就(一)、(二)所示之刑，依序減為有期徒刑8 月
    、5 月、3 月，應執行有期徒刑1 年2 月，於96年7 月16日
    （入監執行4 月又2 日後）即中華民國96年罪犯減刑條例施
    行日執行完畢；另就(四)、(五)、(六)所示之刑，則經本院97年度
    聲減字第12號裁定依序減為有期徒刑6 月、2 月又15日、3
    月、2 月，應執行有期徒刑1 年，並依法於前開殘刑執行完
    畢後接續執行，於97年7 月4 日期滿出監執行完畢。
二、又其前因施用毒品案件，經本院87年度毒聲字第756 號裁定
    令入勒戒處所施予觀察、勒戒，於87年10月22日入所執行，
    因無繼續施用毒品傾向，於87年11月20日出所執行完畢；旋
    因二犯施用毒品，經本院88年度毒聲字第234 號裁定令入勒
    戒處所施予觀察、勒戒，於88年3 月3 日入所執行，因有繼
    續施用毒品傾向，經臺灣屏東地方法院檢察署檢察官聲請裁
    定送強制戒治並起訴，經本院88年度毒聲字第702 號裁定令
    入戒治處所施予強制戒治，88年5 月21日轉入執行，罪刑部
    分經本院88年度易字第579 號判處有期徒刑6 月確定，強制
    戒治執行間，因無繼續施用毒品傾向，經本院88年度毒聲字
    第2189號裁定停止戒治，所餘期間付保護管束，於88年11月
    9 日出所付保護管束，並於期滿未經撤銷停止戒治執行完畢
    。嗣91年間三犯施用毒品案件，經本院91年度毒聲字第215
    號裁定送強制戒治並起訴，經本院91年度毒聲字第215 號裁
    定令入戒治處所施予強制戒治，91年3 月5 日入所執行，罪
    刑部分經本院91年度訴字第297 號判處有期徒刑7 月確定，
    強制戒治執行間，因無繼續施用毒品傾向，經本院91年度毒
    聲字第789 號裁定停止戒治，所餘期間付保護管束，於91年
    8 月1 日出所轉執行有期徒刑，92年3 月4 日期滿未經撤銷
    停止戒治執行完畢。
三、詎其經前開有期徒刑執行完畢後5 年內，及前開第一次經觀
    察、勒戒執行完畢後5 年內已經再犯施用毒品而經依二犯規
    定，依序聲請觀察、勒戒、強制戒治，並經追訴處罰判刑確
    定而入監執行完畢，復因三犯施用毒品而亦經強制戒治及追
    訴處罰入監執行完畢，竟仍不知悔改，復分別基於施用第一
    級、第二級毒品之犯意，於97年12月4 日中午某時，在其位
    於屏東縣屏東市○○路206 巷2 弄3 號之住處內，以注射之
    方式（針筒於查獲前已經丟棄而滅失），施用第一級毒品海
    洛因1 次；又於同日上午某時，在上開同一處所，以置入玻
    璃球內燒烤而吸用其所生煙霧之方式（玻璃球於查獲前已經
    丟棄而滅失），施用第二級毒品甲基安非他命1 次。嗣第一
    級毒品部分因手臂上留有明顯注射針孔而為警於97年12月4
    日晚間8 時許，在屏東市空翔里永城8 之6 號前查獲，經採
    其尿液送驗結果，呈嗎啡即海洛因經人體水解代謝產物及甲
    基安非他命陽性反應，並查獲其施用第二級毒品犯行。
四、案經屏東縣警察局屏東分局報告臺灣屏東地方法院檢察署檢
    察官偵查起訴。
    理  由
一、前揭施用第一級毒品海洛因、第二級毒品甲基安非他命之犯
    罪事實，業據被告甲○○於本院審理時自承不諱，其前揭時
    地經查獲後，經採尿送臺灣檢驗科技股份有限公司以氣相層
    析質譜儀法（GC／MS）檢驗結果，亦呈嗎啡即海洛因經人體
    代謝之產物及甲基安非他命陽性反應，有該公司97年12月23
    日，編號KH2008C0000000號濫用藥物尿液檢驗報告附卷，乃
    鑑定機關本於專業知識暨以精密儀器測試所得之結論，自可
    憑信。被告甲○○自白施用海洛因、甲基安非他命，堪信與
    事實相符。
二、按施用第一級、第二級毒品為犯罪行為，毒品危害防制條例
    第十條定有處罰明文。故施用第一級、第二級毒品者，依前
    揭規定本應科以刑罰。惟基於刑事政策，對合於一定條件之
    施用者，則依同條例第20條、第23條之規定，施以觀察、勒
    戒及強制戒治之保安處分。又毒品危害防制條例於92年7 月
    9 日修正公布，自93年1 月9 日施行，其中第20條、第23條
    將施用毒品之刑事處遇程序，區分為「初犯」及「五年內再
    犯」、「五年後再犯」。依其立法理由之說明：「初犯」，
    經觀察、勒戒或強制戒治後，應為不起訴處分或不付審理之
    裁定；經觀察、勒戒或強制戒治執行完畢釋放後，「五年內
    再犯」者，因其再犯率甚高，原實施之觀察、勒戒及強制戒
    治既已無法收其實效，爰依法追訴或裁定交付審理。至於經
    觀察、勒戒或強制戒治執行完畢釋放後，「五年後再犯」者
    ，前所實施之觀察、勒戒或強制戒治已足以遮斷其施用毒品
    之毒癮，為期自新及協助其斷除毒癮，仍適用「初犯」規定
    ，先經觀察、勒戒或強制戒治之程序。從而依修正後之規定
    ，僅限於「初犯」及「五年後再犯」2 種情形，始應先經觀
    察、勒戒或強制戒治程序。倘被告於五年內已再犯，經依法
    追訴處罰，縱其第三次（或第三次以上）再度施用毒品之時
    間，在初犯經觀察、勒戒或強制戒治執行完畢釋放五年以後
    ，已不合於「五年後再犯」之規定，且因已於「五年內再犯
    」，顯見其再犯率甚高，原實施觀察、勒戒或強制戒治，已
    無法收其實效，即應依該條例第10條處罰。至於第三次（或
    第三次以上）施用毒品之時間，是否宜有期間限制？以多久
    為適宜？則分屬刑事政策、專門醫學之範圍，非審判機關所
    能決定，有待循立法途徑解決，最高法院97年9 月9 日97年
    度第5 次刑事庭會議決議可資參照。
三、被告甲○○前因施用毒品案件，經本院87年度毒聲字第756
    號裁定令入勒戒處所施予觀察、勒戒，於87年10月22日入所
    執行，因無繼續施用毒品傾向，於87年11月20日出所執行完
    畢；旋因二犯施用毒品，經本院88年度毒聲字第234 號裁定
    令入勒戒處所施予觀察、勒戒，於88年3 月3 日入所執行，
    因有繼續施用毒品傾向，經臺灣屏東地方法院檢察署檢察官
    聲請裁定送強制戒治並起訴，經本院88年度毒聲字第702 號
    裁定令入戒治處所施予強制戒治，88年5 月21日轉入執行，
    罪刑部分經本院88年度易字第579 號判處有期徒刑6 月確定
    ，強制戒治執行間，因無繼續施用毒品傾向，經本院88年度
    毒聲字第2189號裁定停止戒治，所餘期間付保護管束，於88
    年11月9 日出所付保護管束，並於期滿未經撤銷停止戒治執
    行完畢。嗣91年間三犯施用毒品案件，經本院91年度毒聲字
    第215 號裁定送強制戒治並起訴，經本院91年度毒聲字第21
    5 號裁定令入戒治處所施予強制戒治，91年3 月5 日入所執
    行，罪刑部分經本院91年度訴字第297 號判處有期徒刑7 月
    確定，強制戒治執行間，因無繼續施用毒品傾向，經本院91
    年度毒聲字第789 號裁定停止戒治，所餘期間付保護管束，
    於91年8 月1 日出所轉執行有期徒刑，92年3 月4 日期滿未
    經撤銷停止戒治執行完畢，有臺灣高等法院被告前案紀錄表
    、臺灣屏東地方法院檢察署刑案資料查註紀錄表、全國施用
    毒品案件紀錄表、受觀察勒戒人毒品及前科紀錄簡列表各1
    份在卷可按，其經一犯施用毒品觀察、勒戒執行完畢，5 年
    內已因二犯、三犯施用毒品，而均經追訴處罰執行完畢，茲
    再犯本件施用第一級毒品海洛因、第二級毒品甲基安非他命
    之犯罪事證已臻明確，應依法論科。
四、按海洛因、甲基安非他命依序為毒品危害防制條例第2 條第
    2 項第1 款、第2 款規定之第一級、第二級毒品，除法律另
    有規定者外，不得持有、施用。核被告甲○○所為，係犯毒
    品危害防制條例第10條第1 項之施用第一級毒品罪，及同條
    第2 項之施用第二級毒品罪。其因施用而持有海洛因、甲基
    安非他命之低度行為，應為施用之高度行為所吸收，不另論
    罪。又被告甲○○前於：(一)93年間犯搶奪罪，經本院93年度
    訴字第847 號判處有期徒刑1 年4 月確定；(二)93年間因施用
    第一級、第二級毒品而違反毒品危害防制條例案件，經本院
    94年度訴字第140 號判處有期徒刑10月、6 月，應執行有期
    徒刑1 年2 月確定；(三)上開(一)、(二)所示之刑，經本院94年度
    聲字第794 號裁定應執行有期徒刑2 年5 月，於94年1 月13
    日入監執行，95年6 月14日因縮刑假釋出監，依指揮書應付
    保護管束至96年1 月5 日期滿；(四)前開假釋期間內，復於95
    年間因施用第一級、第二級毒品而違反毒品危害防制條例案
    件，經本院95年度訴字第991 號判處有期徒刑1 年、5 月，
    應執行有期徒刑1 年3 月確定；(五)95年間犯竊盜罪，經本院
    96年度簡上字第28號（95年度簡字第1875號）判處有期徒刑
    6 月確定；(六)96年間犯詐欺罪，經本院96年度簡字第955 號
    判處有期徒刑4 月確定；(七)嗣前開假釋經撤銷，依原指揮書
    尚餘殘刑6 月28日，於96年3 月15日入監執行，旋因適用減
    刑條例，經本院96年度聲減字第1749號裁定就(一)、(二)所示之
    刑，依序減為有期徒刑8 月、5 月、3 月，應執行有期徒刑
    1 年2 月，於96年7 月16日（入監執行4 月又2 日後）即中
    華民國96年罪犯減刑條例施行日執行完畢；另就(四)、(五)、(六)
    所示之刑，則經本院97年度聲減字第12號裁定依序減為有期
    徒刑6 月、2 月又15日、3 月、2 月，應執行有期徒刑1 年
    ，並依法於前開殘刑執行完畢後，接續執行，於97年7 月4
    日期滿出監執行完畢，有臺灣高等法院被告前案紀錄表及臺
    灣屏東地方法院檢察署刑案資料查註紀錄表各1 份在卷可按
    ，其5 年之內再因故意犯有期徒刑以上刑之本罪，為累犯，
    各應依法加重其刑。又其所犯上開二罪，犯意各別，行為互
    殊，構成要件有異，應論以數罪並分論併罰之。
五、爰審酌被告甲○○為63年10月22日出生、受有高中畢業教育
    程度、業工之人，有警詢年籍等資料附卷可參，並據其在本
    院審理時自陳在卷，本件犯罪時年34歲，前有多次犯罪經法
    院判刑確定之紀錄，除上開構成施用毒品訴追條件及累犯之
    要件，不再重複評價者外，尚有：(一)88年間因違反毒品危害
    防制條例案件，經本院88年度易字第579 號判處有期徒刑6
    月確定，於89年9 月29日入監執行，90年3 月29日期滿出監
    執行完畢；(二)88年間因違反入出國及移民法案件，經臺灣高
    等法院高雄分院90年度上易字第1997號（臺灣高雄地方法院
    90年度易緝字第178 號）判處有期徒刑4 月確定；(三)91年間
    因犯竊盜罪，經本院91年度簡字第51號判處有期徒刑6 月確
    定；(四)91年間因偽造文書案件，經本院91年度訴字第314 號
    判處有期徒刑4 月確定；(五)91年間因違反毒品危害防制條例
    案件，經本院91年度訴字第297 號判處有期徒刑7 月確定，
    並與上開(三)、(四)所示之刑，合併經本院92年度聲字第789 號
    裁定應執行有期徒刑1 年4 月，並與上開(二)部分所示之刑接
    續執行，於91年8 月1 日入監執行，93年1 月19日因縮刑假
    釋出監，93年3 月7 日因保護管束期滿未經撤銷假釋而執行
    完畢，有臺灣高等法院被告前案紀錄表及臺灣屏東地方法院
    檢察署刑案資料查註紀錄表各1 份在卷可按，素行不良，茲
    就其施用毒品之犯罪類型，雖有認為僅屬自戕行為，並未涉
    侵害他人法益者，惟姑不論此見與我國現行刑事立法除就行
    為人藉自殘行為達到其他侵害國家、社會法益結果之目的，
    而在相關特別立法如妨害兵役治罪條例等特別法中定以處罰
    之規定外，向不加罰於單純自殘，甚或自殺行為所表彰之規
    範體系價值觀念相左，況毒品危害防制條例第10條所規定對
    施用毒品行為之處罰，其法定刑猶相當，或更甚（如施用第
    一級毒品罪）於刑法中關於故意「傷害他人」規定罪責，舉
    輕明重，足徵其規範保護之法益，原不在該「自戕」行為本
    身所造成行為人個人身體健康之有形侵害。蓋民主法治國家
    之所異於獨裁、集權社會，其國家政策、社會發展，均取決
    於以全體公民個人意志累積形成之群體意志，凡公民不分性
    別、學歷、職業、貧富、愚智，任由鴻儒碩彥至販夫走卒，
    其個人意志之表現就群體意志決定之形成，均屬等值，直接
    影響國家、社會整體之命運，至關重要，則個人基於自主、
    健全意思所表現之公民意志，不分良窳，均應尊重，然若有
    藉不正手段影響他人或自陷個人健全自主意志不能正常形成
    、表現者，不僅直接侵蝕公民群體意志形成之基礎，迫令其
    他自重慎行大眾均須承受建立在該不健全基礎形成之公共政
    策、社會生活品質之結果，對於國家、社會法益及人民全體
    利益，猶已構成危害，是如投票受賄罪所規範者，即在禁止
    公民匯集個人自主意志以形成群體意志之過程受不當影響及
    控制，即為適例。今毒品除可對個人身體健康造成有形傷害
    外，就人之身體及精神形成高度成癮性及依賴性，猶足以抑
    制個人表現其本於心性能力所為自主意志之決定，並進而造
    成群體意志表現遭不當扭曲之危險，直接影響國家、社會之
    發展，侵害至鉅，斷非僅止於個人健康之危害，被告甲○○
    迭因施用毒品而經觀察、勒戒、強制戒治及刑之執行矯治，
    未幾仍重蹈覆轍，除徵其守法觀念薄弱，堪認已施用毒品成
    習，積重難返，對其個人身心、家庭及國家、社會之危害非
    輕，並考量其犯罪施用毒品之情節，及其犯罪經查獲後，尚
    能坦認犯行，態度尚可等一切情狀，量處如主文所示之刑，
    並定其應執行之刑，以資儆懲。
六、未扣案而供被告本件施用海洛因犯罪使用之注射針筒、施用
    甲基安非他命使用之玻璃球吸食器，除據被告甲○○供稱於
    查獲前已經丟棄而滅失，依現有卷證復不能證明其尚存在，
    爰不另為沒收之諭知，附此敘明。
據上論斷，應依刑事訴訟法第273 條之1 第1 項、第299 條第1
項前段，毒品危害防制條例第10條第1 項、第2 項，刑法第11條
前段、第47條第1 項、第51條第5 款，判決如主文。
本案經檢察官簡志祥到庭執行職務
中    華    民    國    98    年    3     月    31    日
                  刑事第二庭    法  官  陳松檀
以上正本證明與原本無異。
如不服本判決應於收受本判決送達後10日內向本院提出上訴書狀
，其未敘述上訴理由者，並得於提起上訴後10日內向本院補提理
由書狀（均須按他造當事人之人數附繕本）「切勿逕送上級法院
」。
中    華    民    國    98    年    3     月    31    日
                                書記官  黃佳惠
附錄本件判決引用之法條：
毒品危害防制條例第10條
施用第一級毒品者，處6 月以上5 年以下有期徒刑。
施用第二級毒品者，處3 年以下有期徒刑。


司法院資訊處製作；財團法人民間司法改革基金會備份。
